臺灣高等法院高雄分院刑事判決　　　　　　　　　九十二年度上訴字第二二三一號
　　上　訴　人
　　即　被　告　甲○○
　　上　訴　人
　　即　被　告　乙○○
　 共　　　同
　 指定辯護人　 陳清和律師
右上訴人等因違反毒品危害防制條例案件，不服臺灣高雄地方法院九十二年度訴字第
一五三號中華民國九十二年十月七日第一審判決（起訴案號：臺灣高雄地方法院檢察
署九十一年度偵字第二四九０二號），提起上訴，本院判決如左：
      主  文
原判決關於甲○○、乙○○販賣第一級毒品部分均撤銷。
甲○○販賣第一級毒品，累犯，處有期徒刑捌年。扣案之第一級毒品海洛因玖包（其
中壹包淨重零點壹肆公克；另捌包合計淨重肆點壹肆公克）、電子磅秤上殘留微量之
第一級毒品海洛因均沒收銷燬之；上開毒品外包裝重貳點貳公克、電子磅一台、大小
夾鏈袋六十五個均沒收。
乙○○共同販賣第一級毒品，未遂，處有期徒刑肆年貳月。扣案右揭第一級毒品海洛
因玖包（其中壹包淨重零點壹肆公克；另捌包合計淨重肆點壹肆公克）、電子磅秤上
殘留微量之第一級毒品海洛因均沒收銷燬之；上開毒品之外包裝貳點貳公克、電子磅
台、大小夾鏈袋六十五個均沒收。
    事  實
一、甲○○前於民國（下同）八十五年間，因違反麻醉藥品管理條例案件，經台灣高
    雄地方法院以八十五年度易字第八０五八號判決科處有期徒刑六月，如易科罰金
    ，以三百元折算一日確定，於通緝期間，復因違反肅清煙毒條例及麻醉藥品管理
    條例等案件，於八十六年間先後經台灣高雄地方法院以八十六年度訴字第一三四
    七號、三八九四號分別判處有期徒刑三年二月、七月確定。經定應執行刑為三年
    七月，併前案接續執行，於八十八年三月十八日縮短刑期假釋出獄。嗣又因施用
    毒品，經裁定送觀察勒戒及撤銷假釋入獄執行殘刑，迄於九十一年五月三十一日
    縮短刑期執行完畢。詎仍不知悔改，明知海洛因係第一級毒品，不得非法持有、
    販賣，竟為供自己施用及意圖營利販賣海洛因之犯意，於九十一年十一月十五日
    左右，在高雄市○○路某處向綽號「昆男」之男子購入海洛因，嗣於同年月十七
    日下午某時，有年籍不詳綽號「小萍」之女子向甲○○洽購毒品海洛因一小包，
    適甲○○之弟乙○○亦在高雄市○○區○○街三十八號二樓租處，甲○○即將海
    洛因一小包放置於香煙盒內，交由乙○○持至前揭租屋外，欲以不詳之價格販賣
    予該「小萍」之女子，詎乙○○竟與甲○○基於販出共同之犯意聯絡，將裝有海
    洛因之香煙盒放置於所穿著外套口袋內，下樓外出欲將毒品交予綽號「小萍」之
    女子，適因警方據報上開處所出入複雜有販賣之情事而指派警員林忠男前往查訪
    時，發現乙○○行跡可疑，而隨後跟蹤，乙○○亦發覺有異而快步行走至約定地
    點與綽號「小萍」之女子作短暫交談後被迫放棄交易而離去時，警員林忠男以電
    話聯擊派警支援，乙○○旋即為前來支援之警員在大豐路與修武街口攔下盤問時
    ，乙○○坦承並交出所持有放置於香煙盒內之海洛因一小包（淨重零點一四公克
    ，包裝重零點二三公克）。警方徵得乙○○之同意後，由乙○○交出房屋鑰匙帶
    同警員前往其與甲○○共同居住之上開租屋處，於開啟屋門時，甲○○欲奪門而
    出，經警表明身分後予以逮捕，並在甲○○租處床上查獲甲○○所有第一級毒品
    海洛因八包（合計淨重四點一四公克，包裝重一點九九公克）、殘留有海洛因之
    販毒工具電子磅秤一台、供販賣毒品所用之大小夾鏈袋共六十五只等物品。
二、案經高雄市政府警察局三民第二分局移送臺灣高雄地方法院檢察署檢察官偵查起
    訴。
    理  由
一、訊據上訴人即被告甲○○、乙○○均矢口否認有何販賣毒品之犯行，被告甲○○
    辯稱：伊未販賣毒品予綽號「小萍」之女子，亦未指示其弟乙○○將海洛因交給
    綽號「小萍」之女子，乙○○外套內之海洛因係其先前借用乙○○之外套所穿著
    時所留下，租處內扣之毒品是供自己施用，電子磅秤是用以秤量所購買毒品是否
    足量，夾鏈袋是用來混裝所施用之海洛因及葡萄糖云云。被告乙○○則辯稱：伊
    沒有幫甲○○交付毒品予購買毒品之人，伊不認識「小萍」之女子，亦無「小萍
    」之女子，被查獲前也沒有與「小萍」接頭，偵訊時是說錯話，查獲時外套口袋
    內之毒品海洛因是甲○○之前向伊借穿時所放置，伊不知道口袋內有毒品，警詢
    筆錄是伊依照警員所寫及所講的內容跟著陳述，並非出自真意云云。
二、經查：
  (一)被告乙○○於警詢中供稱：「我身上懷有毒品海洛因一包，經警盤查而主動交給
    警方」、「我於大樓租屋處樓下見一便衣警察，身懷毒品的我匆忙離開，並以徒
    步方式刻意躲避警察盤查」、「毒品海洛因是我哥哥甲○○所有，該毒品是哥哥
    叫我拿至樓下賣給一位不認識的女生，但為警方跟監而無法將毒品買賣」等語（
    見警卷第五頁背面）；其於檢察官偵查中供稱：「（問：你在路上與一女子接頭
    ？）那是一個朋友；我只知道她叫小萍」等語（見偵查卷第二十七頁背面）。證
    人即警員林忠男於原審證稱：我們接獲線報修武街三十八號二樓之四有人販賣毒
    品，查獲當天約下午五點左右，乙○○從二樓下來一直看我是否有跟著他，他要
    走出大門後特意回頭看我，他出大門後，因看見他神色慌張，便跟上前去，在轉
    角處看見乙○○與一位女子交談，乙○○原本從口袋內拿出一包香菸，伸出手來
    要拿給該女子，可是回頭看見我過去，他馬上將香菸盒放進口袋內，我趨前要盤
    查，他就用很快的速度要離開，他繞了一大圈約走了三百公尺到修武街口，才在
    查獲地點查獲他，我問要交給該女子的香煙盒是什麼，他表示香煙盒內是海洛因
    」、「（問：當時所看見乙○○從口袋拿出來要交給該女子的東西是否就是在乙
    ○○口袋內查扣的海洛因？）是，香煙煙盒內只有海洛因，並沒有香煙」等語（
    見原審卷第一一五頁）；於本院審理時亦證稱：「有消息來源說被告租屋處有毒
    品買賣、出入複雜，我就去瞭解租房屋的人，我在一樓，乙○○從二樓走出來，
    他一直看我，我覺得他怪怪的，所以就快步跟著他，他跟一位女性講話，乙○○
    回頭看我，就急速離開，我也快步跟著他，他一直回頭且打電話，我認為我一人
    若要盤查他能力不夠，所以就打電話給我同事，我同事在乙○○前面即大豐路、
    修武街口攔截他，我問他緣由，他說因為身上有毒品，看到我會害怕，我問他毒
    品在那裡，他就從身上口袋拿出香煙盒，後來我問他毒品來源，他說他哥哥的，
    他本身沒吸毒，我問他哥哥在哪裡，他說在二樓之四，我問他是否也住那邊，他
    說與他哥哥同住，我問他是否同意我上樓，他說願意，我開門進入時，甲○○就
    跑出來要離開」、「毒品放在床上」、「（問：他跟女子講話講多久？）講話時
    間很短」、「（問：那個女人是否有交錢給乙○○？）沒有」、「（問：為何不
    查獲該女子？）當時我一個人無法分身」、「開門鑰匙是乙○○拿給我的」等語
    （見本院上訴卷第九十六頁以下）。依被告乙○○於警、偵訊所供及證人林忠男
    上開所證，綽號「小萍」之女子應確有其人，被告乙○○事後辯稱未與該女子接
    頭云云，委無可採。而在被告乙○○口袋內查扣之白色粉末一包，經送請法務部
    調查局鑑定結果，認為係第一級毒品海洛因（淨重零點一四公克，包裝重零點二
    三公克），此有法務部調查局九十一年三月四日調科壹字第二二００一四六八五
    號鑑定通知書一紙在卷可稽（見原審卷第八十四頁）。另在被告甲○○租處查獲
    之八包白色粉末，經送法務部調查局鑑定結果，亦認係第一級毒品海洛因（合計
    淨重四點一四公克，包裝重一點九九公克），有法務部調查局九十二年二月十八
    日調科壹字第二二００一四六八六號鑑定通知書一紙在卷可憑（見原審卷第八十
    五頁）。扣案被告甲○○所有之電子磅秤一台，經送驗結果，亦呈海洛因陽性，
    有高雄醫學大學附設中和紀念醫院管藥認可字第００五號檢驗報告一紙附卷可按
    （見原審卷第五八頁）。此外，復有可供裝放毒品販賣用之大小夾鏈袋六十五個
    可資佐證。被告乙○○、甲○○係兄弟關係，若非確有其事，衡情應無設詞誣陷
    之理，因此乙○○於警所陳：毒品海洛因是我哥哥甲○○所有，該毒品是哥哥叫
    我拿至樓下賣給一位不認的女生，但為警方跟監而無法將毒品買賣等語，應屬可
    信，足證明被告乙○○確有受被告甲○○之囑付，欲將以香煙盒裝置放在外套內
    之海洛因販售予綽號「小萍」之女子無訛。又如前所述，警方係在被告乙○○同
    意並提供與其甲○○共同居住處所房屋之鑰匙始進入屋內，且毒品係在床上發現
    而查扣，因此不生違法搜索之問題，扣得之證物自得採為被告等論罪科刑之證據
    。
  (二)按販賣毒品不以販入後又販出為必要，只須基於營利之犯意，意圖販賣而販入即
    為既遂，本件被告甲○○係於被查獲二、三天前在高雄市○○路某處向綽號「昆
    男」之男子購入海洛因二小包，此經其於警訊時陳明在卷。雖被告甲○○亦有施
    用毒品之惡習，惟參以查獲時併扣得磅秤及其確有欲販賣海洛因給「小萍」之女
    子觀之，被告甲○○係以販賣之意思而販入應堪認定，其所辯僅係供己施用云云
    ，委無可採。又販賣毒品海洛因係違法行為，非可公然為之，亦無公定之價格，
    且可任意分裝增減分量，而每次買賣之價量，亦隨時依雙方之關係深淺、資力、
    需求之數量及對行情之認知、販賣者是否渴望現金等因素，而易其標準，非可一
    概而論，販賣之利得除經坦承犯行貨價量俱臻明確外，委難查得實情，販賣之人
    從價差或量差中牟利方式雖異，其意圖營利之非法販賣行為則一，此有最高法院
    八十七年台上字第四二一九號判決可資參照。且如無利可圖，當無甘冒重典而出
    售毒品海洛因之理。被告甲○○、乙○○販售海洛因予綽號「小萍」之行為有販
    賣海洛因以牟取不法利益之意圖，應堪認定。又依現存之證卷資料，並無證據足
    以證明被告乙○○亦參與販入海洛因之情事，且乙○○亦無施用毒品之情事，是
    僅能證明被告乙○○有事後參與販出且未得逞之未遂行為。
  (三)被告乙○○於檢察官偵查中先則辯稱：因警察對伊兇，伊會害怕，當時伊很緊張
    ，所以才說幫甲○○販賣毒品云云。嗣於原審法院訊問時又辯稱：警詢筆錄內容
    是警員林忠男事先寫好，要伊照著回答云云；繼之改稱：警詢筆錄內容是伊配合
    警員製作，例如由警員用比的方式暗示伊回答云云，先後所辯不一，已非無疑，
    且證人即警員林忠男於本院審理時亦到庭否認有不當偵訊之情事，被告乙○○就
    此又不能提出確切之證據供本院調查，而經原審勘驗警詢筆錄錄音帶結果，被告
    乙○○係經警詢問後，自己主動回答，且詢問過程，詢問人及被詢問人之語氣均
    平順、自然，有勘驗筆錄可憑（見原審卷第一五一頁以下），是被告乙○○所辯
    警訊所陳係出於警方之誤導，非其真意云云，顯非可採。
  (四)被告乙○○於警訊中雖供稱：於九十一年十一月六日凌晨二時四十分許，在高雄
    市○○區○○街三十八號二樓之四租屋處，以每小包二千元之代價，販賣海洛因
    一包予廖福源云云。惟其隨後於檢察官偵查及審判中已否認上情，則被告乙○○
    上開所為被告甲○○不利之供述是否可信，非無可疑。證人林忠男於原審法院雖
    證稱：伊於九十一年十二月十八日查獲廖福源時，廖福源帶伊至高雄縣大樹鄉○
    ○路湖底二巷二十九號住處，伊看見針筒及排毒藥水，廖福源答稱在一個月前有
    施用毒品海洛因等語（見原審卷第一五六頁）。廖福源於原審法院亦證稱其有於
    九十一年十一月六日前往高雄市○○區○○街三十八號二樓之四找甲○○之情事
    ，惟其亦證稱：「當天我有帶太太及小孩去找『饅頭』聊天，『饅頭』就是甲○
    ○；我個人沒有施用毒品，所以沒有向他們買過毒品」等語（見原審卷第一四四
    頁）。且廖福源迄今亦無任何施用毒品之記錄，有刑案資料查註紀錄表在卷可憑
    （見本院上訴卷第一一五頁），則乙○○於警訊中所供：廖福源有向甲○○買海
    洛因云云，亦有疑問。證人林忠男所證亦不足以補強被告甲○○有犯賣海洛因給
    廖福源之情事，自難僅憑共同被告乙○○於警訊時片面所為不利於同案被告甲○
    ○之供述，遽為被告甲○○不利之認定，且檢察官於起訴書亦未起訴被告甲○○
    有販賣海洛因給廖福源之罪嫌，附此敘明。
    綜上所述，被告等二人所辯未販賣海洛因予綽號「小萍」之女子云云，顯係卸責
    之詞，不足採信，渠等犯行已堪認定。
三、按海洛因係毒品危害防制條例第二條第二項第一款所稱之第一級毒品，不得持有
    、販賣。核被告甲○○所為，係犯毒品危害防制條例第四條第一項之販賣第一級
    毒品罪。被告乙○○著手販賣海洛因予綽號「小萍」之女子而未完成交易之所為
    ，係犯毒品危害防制條例第四條第六項、第一項之販賣第一級毒品未遂罪。被告
    甲○○、乙○○持有第一級毒品海洛因之低度行為，應分別為販賣未遂及既遂之
    高度行為所吸收，不另論罪。被告乙○○就上開販賣第一級毒品未遂之行為，與
    甲○○同有犯意之聯絡及行為之分擔，為共同正犯。被告乙○○著手販賣第一級
    毒品海洛因，止於未遂，爰依刑法第二十六條前段規定，減輕其刑。被告乙○○
    已參與販賣第一級毒品海洛因之犯罪構成要件行為，應屬共同正犯，公訴人認被
    告乙○○係屬販賣第一級毒品罪之幫助犯，容有誤會，惟起訴之社會基本事實同
    一，起訴法條應予變更。被告甲○○前於八十五年間，因違反麻醉藥品管理條例
    案件，經台灣高雄地方法院以八十五年度易字第八０五八號判決科處有期徒刑六
    月，如易科罰金，以三百元折算一日確定，於通緝期間，復因違反肅清煙毒條例
    及麻醉藥品管理條例等案件，於八十六年間先後經同院以八十六年度訴字第一三
    四七號、三八九四號分別判處有期徒刑三年二月、七月確定。經定應執行刑為三
    年七月，併前案接續執行，於八十八年三月十八日縮短刑期假釋出獄。又因施用
    毒品，經裁定送觀察勒戒並撤銷假釋入獄執行殘刑，於九十一年五月三十一日縮
    短刑期執行完畢之事實，有臺灣高等法院被告全國前案紀錄表一份在卷可稽，其
    受有期徒刑執行完畢後，五年以內再犯有期徒刑以上之本罪，為累犯，惟因販賣
    第一級毒品罪之法定本刑為死刑或無期徒刑部分，依刑法第六十四條第一項、第
    六十五條第一項之規定，不得加重，故不予加重，僅就法定刑併科罰金部分加重
    其刑二分之一。被告甲○○、乙○○所擬販賣之毒品淨重僅０、一四公克，與大
    量販賣毒品大盤毒販之惡性顯難比擬，如處以法定刑之最低刑，顯然情輕法重，
    衡情不無可憫，爰均依刑法第五十九條之規定，酌予減輕其刑，並就被告乙○○
    部分遞減之。
四、原審據以論罪科刑，固非無見，惟(一)如前所述，並無確切之證據足以證明被告甲
    ○○有販賣第一級毒品海洛因予廖福源，原判決認被告甲○○另涉有此部分犯行
    ，尚有未洽。(二)公訴人於起訴書內併認被告等二人自九十一年十一月一日起連續
    販賣海洛因予不特定人共十餘次，最後一次於九十一年十一月七日十二時許，在
    高雄市○○區○○路與澄清路口以一千元之價格販賣海洛因予綽號「明華」之男
    子施用，原判決就被告等二人被訴此部分販賣洛因罪嫌未予審認，亦有已受請求
    而未予判決之違誤。(三)扣案電子磅秤上殘留之海洛因並非無法與磅秤分離，原判
    決認應與毒品同視，併諭知沒收銷燬之，亦有未洽。被告等上訴意旨否認犯行，
    指摘原判決不當，固屬無理由，惟原判決既有上開可議，自應由本院將原判決關
    於被告甲○○、乙○○販賣第一級毒品部分撤銷改判。爰審酌被告甲○○、乙○
    ○貪圖私利而販賣毒品，所為有戕害國民身心健康及危害社會秩序之虞，販賣毒
    品予綽號「小萍」之行為僅止於未遂，販賣之數量不多，被告乙○○於警訊中坦
    承犯行等一切情狀，分別量處如主文第二、三項所示之刑。在被告乙○○身上查
    扣之白色粉末一包（淨重零點一四公克）及在被告甲○○租處查獲之白色粉末八
    包（淨重四點一四公克）；電子磅秤上殘留微量之粉末均係第一級毒品海洛因，
    應依毒品危害防制條例第十八條第一項前段規定，沒收銷燬之。上開毒品之外包
    裝重二、二公克、電子磅秤一台、夾鏈袋六十五只係共犯甲○○所有，且係供販
    賣第一級毒品所用之物，爰依同條例第十九條第一項規定沒收。至查獲時存錢筒
    內之現金、帳冊一本，被告等均否認與販賣毒品有關，且亦無確切之證據足以證
    明係被告甲○○、乙○○販賣毒品所得或供犯本罪所用之物；存錢筒、香菸盒各
    一只，均非直接供犯罪所用之物，亦未據扣案，爰均不予宣告沒收。
五、公訴意旨另以：被告乙○○、甲○○等自九十一年十一月一日起連續販海洛因予
    不特定人共十餘次，最後一次於九十一年十一月七日十二時許，在高雄市○○區
    ○○路與澄清路口以一千元之價格販賣海洛因予綽號「明華」之男子施用，因認
    被告甲○○此部分亦涉有販賣第一級毒品之罪嫌；被告乙○○亦涉有幫助販賣第
    一級毒品罪嫌。訊據被告乙○○、甲○○亦堅詞否認有公訴人所指此部分犯行，
    且檢察官所指該不詳不定人及綽號「明華」之男子亦均未出面指認，自難為被告
    等二人確有此部分犯行，被告等二人被訴此部分罪嫌尚屬不能證明，惟公訴人認
    此部分罪嫌與前揭論罪科刑部分有連續之裁判上一罪關係，故不另為無罪之諭知
    。
六、被告甲○○被訴販賣第二級毒品；被告乙○○被訴幫助販賣第二級毒品部分均經
    原審判決無罪後，未據上訴，已經確定，故不另論列，附此敘明。
據上論結，應依刑事訴訟法第三百六十九條第一項前段、第三百六十四條、第二百九
十九條第一項前段，毒品危害防制條例第四條第六項、第一項、第十八條第一項前段
，刑法第十一條前段、第二十八條、第二十六條前段、第四十七條、第五十九條，判
決如主文。
本案經檢察官張其主到庭執行職務。
中      華      民      國    九十三      年    二      月    十八      日
                              臺灣高等法院高雄分院刑事第四庭
                                  審判長法官  蕭權閔
                                        法官  陳吉雄
                                        法官  李嘉興
右正本證明與原本無異。
如不服本判決應於收受本判決後十日內向本院提出上訴書狀，其未述上訴理由者，
並得於提起上訴後十日內向本院補提理由書狀（均須按他造當事人之人數附繕本)「
切勿逕送上級法院」。
                                      書記官  劉博文
中    華    民    國      九十三      年      二      月       十八     日
附錄：本判決論罪科刑法條：
毒品危害防制條例第四條第一項、第六項
製造、運輸、販賣第一級毒品者，處死刑或無期徒刑；處無期徒刑者，得併科新臺幣
一千萬元以下罰金。
前五項之未遂犯罰之。
毒品危害防制條例第十八條第一項前段
查獲之毒品及專供製造或施用毒品之器具，不問屬於犯人與否，均沒收銷燬之。
